臺灣臺北地方法院刑事判決　　　　　　　 94年度訴字第296號
公　訴　人　臺灣臺北地方法院檢察署檢察官
被　　　告　甲○○
上列被告因違反槍砲彈藥刀械管制條例等案件，經檢察官提起公
訴（94年度偵字第731 號），被告於準備程序中先就被訴事實為
有罪之陳述，本院合議庭裁定適用簡式審判程序審理，判決如下
：
    主  文
甲○○未經許可，持有其他可發射子彈具有殺傷力之改造玩具手
槍，處有期徒刑壹年貳月，併科罰金新台幣陸萬元，罰金如易服
勞役，以新台幣玖佰元即銀元佰元折算壹日。扣案之仿FN廠半
自動手槍製造之改造玩具手槍壹支（含彈匣壹個，槍枝管制編號
0000000000號）及土造子彈壹顆（內具直徑約7.0mm之土造金屬
彈頭）沒收之。
    事  實
一、甲○○明知未經許可，不得持有具殺傷力之子彈及可發射子
    彈具有殺傷力之各式槍砲，於民國93年12月29日某時，在台
    北市○○區○○路4 段21巷爬山時，在路旁拾獲不詳之人所
    丟棄，由仿FN廠半自動手槍製造之玩具金屬手槍換裝土造金
    屬槍管改造而成之改造手槍1支（含彈匣1個，槍枝管制編號
    0000000000號）、具殺傷力之土造子彈（內具直徑約7.0mm
    之土造金屬彈頭）2顆，及不具殺傷力之改造子彈3顆（此部
    分不構成犯罪），竟未經許可而持有上開改造玩具手槍及土
    造子彈，並將之置於其隨身手提包內藏置。嗣於同年月31日
    14時40分許，甲○○將上開槍彈置於其隨身攜帶手提包內，
    攜往其友人楊宏瑞位於台北市○○區○○街166號1樓之住處
    ，為警在上址查獲，並扣得具殺傷力之仿FN廠半自動手槍製
    造改造玩具手槍1支（含彈匣1個，槍枝管制編號0000000000
    號）、具殺傷力之土造子彈（內具直徑約7.0mm之土造金屬
    彈頭）2顆。
二、案經台北市政府警察局大安分局報請臺灣臺北地方法院檢察
    署檢察官偵查起訴。
    理  由
一、本件被告甲○○所犯非死刑、無期徒刑、最輕本刑為三年以
    上有期徒刑之罪，亦非高等法院管轄第一審案件，於準備程
    序進行中，被告先就被訴事實為有罪之陳述，經告知被告簡
    式審判程序之旨，並聽取檢察官、被告之意見後，本院合議
    庭裁定由受命法官進行簡式審判程序，是本件之證據調查，
    依刑事訴訟法第273條之2規定，不受同法第159條第1項、第
    161條之2、第161條之3、第163條之1及第164條至第170條規
    定之限制，合先敘明。
二、認定犯罪事實的證據及理由：
  (一)上揭犯罪事實，迭據被告甲○○於警詢、偵查及本院審理時
    供承不諱，並有扣案之改造玩具手槍1支（含彈匣1個，槍枝
    管制編號0000000000號）、土造子彈（內具直徑約7.0mm 之
    土造金屬彈頭）2顆扣案可資佐證。
  (二)又上開扣案物品而上開扣案物品，經內政部警政署刑事警察
    局鑑驗結果，為：「一、送鑑改造手槍1 支（槍枝管制編號
    0000000000），認係由仿FN廠半自動手槍製造之金屬玩具手
    槍，換裝土造金屬槍管改造而成之改造手槍，機械性能良好
    ，可擊發適用之子彈，認具殺傷力。」、「二、送鑑子彈5
    顆，鑑驗情形如下：(一)2 顆，認均係土造子彈（內具直徑7.
    0mm 之土造金屬彈頭），經採樣1 顆試射（業經鑑驗試射銷
    燬），可擊發，認具殺傷力。(二)3 顆，認均係由外徑約9.00
    mm之玩具槍用金屬彈殼加裝直徑約7.7mm 之土造金屬彈頭組
    合而成之改造之彈，經採樣1 顆試射，無法擊發，認不具殺
    傷力」，是扣案之仿FN廠半自動手槍製造之改造玩具手槍1
    支（含彈匣1 個，槍枝管制編號0000000000號）及土造子彈
    2 顆（內具直徑約7. 0mm之土造金屬彈頭）均係屬槍砲彈藥
    刀械管制條例列管之槍砲及子彈無訛，有該局94年1 月17日
    刑鑑字第0940002163號鑑驗通知書可憑（見偵查卷第40頁）
    。
三、論罪科刑的理由：
  (一)查被告行為後，槍砲彈藥刀械管制條例業於94年1 月26日修
    正公布施行，刪除第11條，並修正第8 條，將修正前第11條
    第4 項移入修正後第8 條第4 項，將原規定：第11條第4 項
    之法定刑「處一年以上七年以下有期徒刑，併科新台幣700
    萬元以下罰金」，提高為「處三年以上十年以下有期徒刑，
    併科罰金新台幣700 萬元以下罰金」，茲比較新舊法之結果
    ，以修正前之槍砲彈藥刀械管制條例第11條第4 項之規定，
    有利於被告，故依刑法第2 條第1 項後段之規定，應適用修
    正前之該條例第11條第4 項之規定論處。故核本件被告所為
    ，係犯修正前之槍砲彈藥刀械管制條例第11條第4 項之未經
    許可持有可發射子彈具有殺傷力之改造玩具手槍罪、同條例
    第12條第4 項之未經許可持有子彈罪。
  (二)又被告一行為觸犯修正前槍砲彈藥刀械管制條例第11條第4
    項之未經許可持有可發射子彈具有殺傷力之改造玩具手槍罪
    及同條例第12條第4 項之未經許可持有子彈罪間，為想像競
    合犯，依刑法第55條之規定，應從較重之修正前槍砲彈藥刀
    械管制條例第11條第4 項之未經許可持有可發射子彈具有殺
    傷力之改造玩具手槍罪處斷。
  (三)爰審酌被告拾獲他人棄置之槍、彈後，竟未經許可無故持有
    ，對社會治安隱藏之危害甚大，本應重罰，惟念尚無將之為
    不法使用，又犯罪時間非長，及其犯罪後坦承犯行，犯罪後
    態度良好，及被告之素行、生活狀況、智識程度等一切情狀
    ，量處如主文所示之刑，並就罰金刑部分諭知易服勞役之折
    算標準，以資懲儆。
  (四)扣案之具有殺傷力之仿FN廠半自動手槍製造之改造玩具手槍
    1 支（含彈匣1 個，槍枝管制編號0000000000號）及土造子
    彈1 顆（內具直徑7.0mm 之土造金屬彈頭），均為違禁物，
    均應依刑法第38條第1 項第1 款之規定，併予宣告沒收。扣
    案之土造子彈1 顆（內具直徑7.0mm 之土造金屬彈頭），雖
    具殺傷力，然因於鑑驗過程中擊發而滅失，均不另為宣告沒
    收之諭知。又警方於被告隨身攜帶之手提背包內另查獲之改
    造子彈3 顆，經鑑驗結果，認均係由外徑約9.0mm 之玩具槍
    用金屬彈殼加裝直徑約7.7mm 之土造金屬彈頭組合而成之改
    造子彈，經採樣1 顆試射，無法擊發，認不具殺傷力，有前
    開槍彈鑑定書函在卷可按，是上開改造子彈3 顆非屬違禁物
    ，本院無從宣告沒收，併此敘明。
四、對於其餘公訴事實之判斷理由：
  (一)公訴意旨另以：被告於上述時、地，拾獲上開改造玩具手槍
    及土造子彈，竟意圖為自己不法之所有，將之侵占入己等情
    ，因認被告另涉有刑法第337條之侵占遺失罪嫌。
  (二)按犯罪事實應依證據認定之，無證據不得推定其犯罪事實，
    刑事訴訟法154 條第2 項定有明文。又認定犯罪事實所憑之
    證據，雖不以直接證據為限，間接證據亦包括在內，然而無
    論直接或間接證據，其為訴訟上之證明，須於通常一般之人
    均不致有所懷疑，而得確信其為真實之程度者，始得據為有
    罪之認定，倘其證明尚未達到此一程度，而有合理之懷疑存
    在時，事實審法院在心證上無從為有罪之確信，自應為無罪
    之判決（參見最高法院76年度台上字第4986號判例意旨）。
    又刑法第337 條之侵占遺失物或離本人所持有之物罪，係以
    行為人於行為時所拾得且據為己有之標的物，尚屬他人所有
    之物，為其構成要件，是行為人所取得者係屬他人之物，自
    應以嚴格證據證明之，不能僅據行為人拾得某物品之事實，
    當然推定其觸犯上揭罪名。
  (三)經查，前開槍、彈係被告於爬山時，在台北市○○區○○路
    4 段21巷路旁拾獲等情，業據被告坦承不諱。按槍、彈係法
    律明定禁止持有之管制物品，持有槍、彈即已構成犯罪，故
    違法持有槍、彈之人，除非作為供犯罪之用或預備犯罪之用
    而隨身攜帶外，莫不以隱密之方式予以藏匿，且即使隨身攜
    帶亦會隨時注意，鮮有遺失或遭竊而脫離本人持有之情形，
    反之，非法持有槍、彈者，在恐遭查獲遭受刑事追訴、又不
    願自首或報繳之情形下，而將槍、彈棄置者，亦所在多有，
    與一般所拾獲之皮夾、證件、現金、手錶等物品，均係具有
    通常使用目的經濟價值之情形不同，故被告所拾獲之槍、彈
    ，或係他人遺失者，或係他人因畏罪而棄置者，自均有可能
    。而本案既無法證明該等槍、彈之原先持有人，亦無法證明
    係遺失物或因其他原因脫離本人持有之物，則被告雖於拾獲
    後自行持有，亦與刑法第337 條之罪之構成要件不相適合。
    此部分顯有合理懷疑存在，尚屬不能證明被告犯罪。惟因公
    訴人認該部分與前揭論罪科刑部分，有想像競合犯之裁判上
    一罪關係，爰不另為無罪之諭知。
五、適用的法律：
  (一)程序法方面：刑事訴訟法第273條之1第1項、第299條第1項
    前段。
  (二)實體法方面：修正前槍砲彈藥刀械管制條例第11條第4項、
    第12條第4項，刑法第2條第1項但書、第11條前段、第55條
    、第42條第2項、第38條第1項第1款，罰金罰鍰提高標準條
    例第2條，現行法規所定貨幣單位折算新台幣條例第2條。
本案經檢察官彭慶文到庭執行職務。
中　　華　　民　　國　　94　　年　　4 　　月　　29　　日
　　　　　　　　　刑事第十三庭  法　官　陳慧萍
以上正本證明與原本無異。
如不服本判決，應於判決送達後10日內，向本院提出上訴狀。
　　　　　　　　　　　　　　　　書記官　何適熹
中　　華　　民　　國　　94　　年　　4 　　月　　29　　日
附錄本案論罪科刑法條全文：
修正前槍砲彈藥刀械管制條例第11條：
未經許可，製造、販賣或運輸第4條第1項第1款所稱其他可發射
金屬或子彈具有殺傷力之各式槍砲者，處五年以上有期徒刑，併
科新臺幣1,000萬元以下罰金。
未經許可，轉讓、出租或出借前項所列槍砲者，處三年以上十年
以下有期徒刑，併科新臺幣700萬元以下罰金。
意圖供自己或他人犯罪之用，而犯前二項之罪者，處無期徒刑或
七年以上有期徒刑，併科新臺幣1,000萬元以下罰金。
未經許可，持有、寄藏或意圖販賣而陳列第1項所列槍砲者，處
一年以上七年以下有期徒刑，併科新臺幣700萬元以下罰金。
第 1 項至第 3 項之未遂犯罰之。
槍砲彈藥刀械管制條例第12條：
未經許可，製造、販賣或運輸子彈者，處一年以上七年以下有期
徒刑，併科新台幣500萬元以下罰金。
未經許可，轉讓、出租或出借子彈者，處六月以上五年以下有期
徒刑，併科新台幣300萬元以下罰金。
意圖供自己或他人犯罪之用，而犯前二項之罪者，處三年以上十
年以下有期徒刑，併科新台幣 700萬元以下罰金。
未經許可，持有、寄藏或意圖販賣而陳列子彈者，處五年以下有
期徒刑，併科新台幣300萬元以下罰金。
第 1 項至第 3 項之未遂犯罰之。
